【裁判字號】    88,易緝,101
【裁判日期】    890503
【裁判案由】    詐欺
【裁判全文】
臺灣高雄地方法院刑事判決                        八十八年度易緝字第一一號
    公  訴  人  臺灣高雄地方法院檢察署檢察官
    被      告  癸○○○
    選任辯護人  黃榮作
右列被告因詐欺案件，經檢察官提起公訴（八十三年度偵字第六四二六號）及移送併
案（八十三年度偵字第二三四０四號），本院判決如左：
    主  文
癸○○○無罪。
    理  由
一、公訴意旨略以：被告癸○○○明知其已無支付能力，竟夥同其夫壬○○（另案判
    決確定）共同意圖為自己不法之所有，並基於概括犯意，以虛設之佐華鷹架公司
    ，由壬○○出面，連續以詐術於（一）八十二年十一月二十三日，至高雄縣鳥松
    鄉○○路一三三之四號正馹機械鐵工工程有限公司（下稱正馹公司），向該公司
    詐騙搭建鐵厝用之平板三百張、腳板、主架數批，總價新台幣（下同）八十餘萬
    元。（二）八十二年十一月間，至高雄市○○區○○路七十二號，向均知工程有
    限公司（下稱均知公司）詐購主架五十五萬一千零四十元；並於同年十二月十二
    日，再向均知公司詐購相同主架二千一百片、平台七百片，總價八十三萬三千元
    。（三）八十二年十一月二十五日至同年十二月十六日，連續至台南縣新營市○○街五十五之一號，向建臺鷹架有限公司（下稱建臺公司）詐購平台六百五十片
    、主架五百五十二片，價款一百八十六萬二千六百十二元。（四）八十二年十二
    月十三日、十四日至高雄市○○○路一０七之一號五樓，向高鼎鷹架股份有限公
    司（下稱高鼎公司）詐購鷹架主架二千八百片價款八十六萬八千元。並由癸○○○簽發支票予正馹等公司收執，使上開公司均不疑有詐，如數出貨予被告二人。
    詎至同年十二月七日，被告癸○○○所簽發之支票均不獲兌現，亦避不見面，正
    馹等公司始知有詐。因認被告癸○○○與其夫蘇文德共同涉有刑法第三百三十九
    條第一項之詐欺取財罪嫌。
二、訊據被告癸○○○固不否認正馹等公司持有以其名義簽發之支票，充為鋼材價款
    ，然屆期支票均不獲兌現之事實，惟否認有何詐欺犯行，辯稱：貨是蘇文德叫的
    ，伊沒有過問工廠的事務，支票是伊名義，但都是蘇文德經商使用，支票都不是
    伊開的，公司和住家都在一起，所以公司下班後，偶而有人送貨來，伊會代為簽
    收貨物，會計帳目亦非伊處理等語。
三、按犯罪事實應依證據認定之，無證據不得推定其犯罪事實，刑事訴訟法第一百五
    十四條訂有明文，又事實之認定應憑證據，如未能發現相當證據，或證據不足以
    證明，自不能以推測或擬制之方法，以為裁判基礎，最高法院著有四十年台上字
    第八六號判例可資參照。經查，公訴意旨認被告癸○○○涉有上開詐欺犯行，無
    非係以告訴代表人辛○○之指訴、支票、退票理由單、出貨申請單及出貨單等件
    ，及被告之支票帳戶於八十二年十月二十六日起開始退票，嗣於八十三年一月十
    四日拒絕往來等情，為其論據。經查：（一）被告之夫壬○○於高雄市○○區○○路一五五之十一號經營鷹架製造工廠，於八十二年九月初起至同年十二月十六
    日止，明知其週轉困難，並無支付貨款之能力，竟意圖為自己不法之所有，並基
    於概括犯意，連續以未經設立登記之佐華公司名義，前後多次向高雄市乙○○○○（負責人甲○○）、正馹、均知、建臺、高鼎等公司行號，以供自己加工製造
    鷹架之用、或轉售營利等事由，向正馹等公司訂購鋼材等貨品，並交付以被告為
    發票人之支票數紙、及以壬○○為發票人，被告為背書人之本票數紙與乙○○○○等多家行號收執，充為貨款，使乙○○○○等陷於錯誤，而如數交付其訂購之
    鐵材，惟壬○○得手後並未支付分文貨款，即逃匿無蹤，而上開本、支票亦未獲
    兌現，嗣經臺灣高雄地方法院檢察署檢察官偵查起訴後，經本院以八十四年度易
    緝字第九二號刑事判決處壬○○有期徒刑二年六月確定（下稱另案）等情，業經
    本院調取相關卷證核閱無訛。（二）證人即均知公司代表人己○○到庭證稱：是
    壬○○到伊公司定貨，有帶一位小姐來，但不是癸○○○，癸○○○也沒有來公
    司定過貨等語（八十八年六月二十三日筆錄）；證人辛○○陳稱：當時是蘇文德
    去台南向我們訂貨，談一次，分批出貨，印象中都是蘇文德在談生意，在工廠見
    過一次被告，可能管帳或家管等語，證人即公司會計柳盈如證稱只做過二個月，
    已無印象何人管帳，但該處是工廠兼住家沒錯等語，證人黃吉進亦於本院證稱：
    平常（送貨時）壬○○在會簽收，下班時間約晚上六、七點會由癸○○○簽收，
    看過壬○○帶一位小姐來，但不是癸○○○等語（八十八年六月二十三日筆錄）
    。又告訴代理人即乙○○○○代表人王豔珠於本院八十四年度易緝字第九二號壬○○詐欺案件（下稱另案）八十四年二月十四日審理中，經質以：蘇太太有無與
    你們交易過？則答稱：沒有。是因壬○○用他太太名義之支票，我們才告癸○○○。本件交易都是壬○○出面交易並出面交支票給我們等語；告訴代理人即正馹
    公司代表人庚○○於另案八十四年二月二十四日審理中，陳稱：與壬○○是第二
    次交易，壬○○在八十二年十一月二十三日向伊訂購平台，此後陸續叫貨，是壬○○叫貨車來工廠出貨等語。而壬○○亦於另案八十四年三月七日審理時自承：
    本件都是伊和被害人公司交易，癸○○○未出面過，是伊用癸○○○的支票付款
    交易等語，嗣並於本院證稱：八十一年時公司和住家搬在一起，癸○○○沒在公
    司上班，只在家中看小孩等語，經核渠等所述，均甚相符；且證人己○○、告訴
    代表人王豔珠、庚○○、辛○○等人均為本件交易中供貨與壬○○，而蒙受損失
    之商家，顯無迴護被告之理，是足認被告並無與壬○○共同出面，向商家定貨之
    舉。（三）被告帳戶係歸其夫壬○○使用一節，業據其供承甚詳，核與壬○○證
    稱：本件交易都是伊出面，伊用癸○○○的支票付款交易等語相符，而商場上夫
    使用妻名義之票據，甚為平常；再者，證人壬○○、黃吉進及佐華公司司機蔡富
    綺分別於本院證稱：癸○○○住家與佐華公司於八十一年間搬遷於同址（即高雄
    市○○路一五五之十一號）；平常（送貨來）壬○○在會簽收，下班時間約晚上
    六、七點會由癸○○○簽收；癸○○○是老闆娘，沒有在公司上班，住家在公司
    樓上，平時貨物由會計簽收各等語，均如前述，是堪認被告所辯：伊未參與公司
    營運等語，並非無據；而被告公司與住家既在同處，則有人於公司下班後送貨前
    來，由被告簽名代收，亦難謂異常。（四）告訴代理人即建臺公司代表人辛○○
    於法務部調查局台南縣調查站固指稱：癸○○○經常與壬○○共同出面向告訴人
    辛○○、己○○、丁○○、戊○○、江全鑫及庚○○等人洽購並收取貨物，事後
    亦由其簽發支票，或在壬○○簽發之支票後背書等語，然己○○、庚○○均到庭
    證稱並無其事，證人辛○○於本院最後傳訊做證時，亦已更改供詞如前述，參以
    證人丙○○證稱：有和壬○○一起出去玩時，經過某公司會到公司坐坐，不知道
    壬○○和他們談什麼等語。是告訴代理人辛○○於調查局當時之指訴顯有瑕疵，
    自難據為不利被告之認定。（五）綜上所述，被告除於公司下班後，代壬○○簽
    收貨物外，平日既未參與公司營運，本次亦從未出面向告訴人等定貨，而本件本
    、支票則均為壬○○所簽發，客觀上顯難認定被告與壬○○基於共同犯意，而參
    與本件犯行。此外，本院復查無其他積極證據，足資認定被告有何公訴意旨所指
    之犯行，被告犯罪尚屬不能證明，依前說明，自應為無罪之諭知。起訴部份既經
    無罪諭知，併辦部份即不生公訴人所稱連續犯一部份起訴效力及於全部之關係，
    自應退還由檢察官另行處理，併此敘明。
據上論斷，應依刑事訴訟法第三百零一條第一項，判決如主文。
中    華    民    國    八十九    年      四      月        二十七      日
                                  臺灣高雄地方法院刑事第三庭
                                      法  官  簡  志  瑩
右正本證明與原本無異。
如不服本判決，應於判決送達後十日內，向本院提出上訴狀。
                                      書記官  林  宜  正
中    華    民    國    八十九    年      五      月        八        日


司法院資訊處製作；財團法人民間司法改革基金會備份。
